【裁判字號】    89,上訴,1569
【裁判日期】    890622
【裁判案由】    重傷害
【裁判全文】
臺灣高等法院刑事判決                          八十九年度上訴字第一五六九號
    上  訴  人
    即 自 訴人  乙○○
    被      告  丙○○
    指定辯護人  甲○公設辯護人
右上訴人因被告重傷害案件，不服臺灣板橋地方法院八十九年度自字第一六號，中華
民國八十九年二月二十九日第一審判決，提起上訴，甲○判決如左：
    主  文
上訴駁回。
    理  由
一、自訴意旨略以：自訴人乙○○與被告丙○○在大陸榮胞輔導中心設於台北縣土城
    市○○路○段四一二號宿舍毗鄰而居，被告屢次以言語及行動侮辱自訴人，自訴
    人均予忍讓，孰料被告變本加厲，於民國八十八年六月一日上午七時許，在該址
    無故辱罵自訴人，自訴人以「我已不如一條狗，任你打罵，你還想怎樣」作覆，
    被告竟大發雷霆，基於重傷害之犯意，對準自訴人之頭部、臉部等處猛打，使自
    訴人倒地不起，受有頭部外傷併臉部多處擦傷併腦震盪、兩手兩膝擦傷及右足踝
    扭傷等傷害，並引起兩側聽力障礙之重傷害，因認被告涉有刑法第二百七十八條
    第一項之重傷害罪嫌。
二、按犯罪事實應依證據認定之，無證據不得推定其犯罪事實。又不能證明被告犯罪
    者，應諭知無罪之判決，刑事訴訟法第一百五十四條、第三百零一條第一項前段
    分別定有明文。而認定不利於被告之事實，須依積極證據，苟積極證據不足為不
    利於被告事實之認定時，即應為有利於被告之認定，更不必有何有利之證據。又
    告訴人之指訴係以使被告受刑事訴追為目的，是其陳述是否與事實相符，仍應調
    查其他證據以資審認，迭經最高法院著有判例（最高法院三十年上字第八一六號
    、五十二年台上字第一三００號判例參照）。
三、訊據被告丙○○堅詞否認有傷害犯行，辯稱：當時係遭自訴人持掃把毆打，因地
    上溼滑，自訴人不慎自己滑倒在地，致受有傷害等語。經查：
（一）自訴人自訴被告上開傷害事實，固提出亞東紀念醫院診斷證明書三件為證，惟
      該等診斷證明書僅能證明自訴人受傷，尚無法據以認定被告所為。再證人即護
      送自訴人至亞東醫院救治之大陸榮胞輔導中心隊長林雪官於原審審理中結稱：
      「當天早上我上班時，值班員說乙○○受傷在房裡，我叫救護車給他送醫，至
      於他為何受傷我不知情，隊上也沒有人看到此事，乙○○說是丙○○打傷他，
      我去看他時，看他滿臉是血，額頭部分有多處受傷，有些深入肌肉，我問他為
      何受傷，因他原本就重聽，問了好多次，他說是丙○○打他，至於如何打他並
      沒有講。」（見原審卷第三四頁）證人即台北榮家社工林台珍亦於原審審理中
      證稱：「我當天早上八點到辦公室，聽說乙○○受傷，我就隨救護車到醫院幫
      他辦住院手續，其他事情我不知情。」（見原審卷第三四頁背面）依證人林雪
      官、林台珍二人所言，固證明自訴人於案發當日受有傷害，然證人林雪官、林
      台珍僅係聽聞自訴人指稱被告所為，並未目睹被告有毆打自訴人之事實，自訴
      人復始終未能舉證證明被告有傷害之犯行，自不得以證人林雪官、林台珍之證
      言為被告論罪之依據。雖自訴人於甲○調查時提出照片四幀為憑，陳稱：被告
      兩手均能推車煮飯，自能以兩手持柺杖毆打等語，惟被告兩手縱能使用，亦不
      得推定被告必有傷害自訴人之犯行，此部分自無從為被告不利之認定。
（二）自訴人另稱：因遭被告毆打成傷，致兩側聽力障礙之重傷害等語，然證人林雪
      官於原審調查時結稱：「他之前就重聽，要靠近他講話很大聲他才聽得到，至
      於有無帶助聽器我沒有留意。」（見原審卷第三四頁背面）另財團法人恩主公
      醫院八十九年一月二十日（八九）恩醫事字第○○○八一號函檢附自訴人之病
      歷摘要載稱：「自訴人有兩側聽力障礙，經詳細檢查係為神經性聽力障礙，左
      耳聽閾六十八分貝，右耳聽閾七十四分貝，臨床上無併發其他外傷所致顳骨骨
      折之情形。」有該醫院病歷摘要紀錄一紙附卷可稽（見原審卷第一二頁）。足
      見自訴人之聽力障礙原屬痼疾，並非外力重擊引起。自訴人指稱因被告之傷害
      行為，受有頭部外傷併臉部多處擦傷併腦震盪、兩手兩膝擦傷及右足踝扭傷等
      傷害，致引起兩側聽力障礙之重傷害，顯與事實不符。查自訴人指訴遭被告持
      柺杖毆打，致受有兩側聽力障礙重傷害等事實，既無法證明係被告所為，復與
      事實不符，依上開判例意旨，自不得為被告論罪依據。此外查無證據足證被告
      確有犯罪。
四、原審調查結果，認被告不構成犯罪，而為無罪之諭知，經核並無違誤。自訴人上
    訴，猶執被告犯罪，為無理由，應予駁回。
據上論斷，應依刑事訴訟法第三百六十八條，判決如主文。
中     華     民     國    八十九   年       六       月     二十二     日
                             臺灣高等法院刑事第十四庭
                                 審判長法  官  陳  祐  輔
                                       法  官  蔡  國  在
                                       法  官  陳  國  文
右正本證明與原本無異。
自訴人如不服本判決應於收受送達後十日內向甲○提出上訴書狀，其未敘述上訴之理
由者並得於提起上訴後十日內向甲○補提理由書（均須按他造當事人之人數附繕本）
。
                                       書記官  蔡  棟  樑
中     華     民     國    八十九   年       六       月     二十六     日


司法院資訊處製作；財團法人民間司法改革基金會備份。
